最高法院刑事判決                                  九十一年度台上字第五○號
    上   訴   人  台灣高等法院檢察署檢察官
    上訴人即被告  甲○○
    被        告  乙○○
                  丙○○
                  丁○○
右上訴人等因被告等重傷害案件，不服台灣高等法院中華民國九十年七月六日第二審
更審判決（八十九年度重上更（三）字第一九六號、九十年度少上更（一）字第六號
，起訴案號：台灣台北地方法院檢察署八十四年度少連偵字第七三號、偵字第一七八
○六號），提起上訴，本院判決如左：
    主      文
原判決撤銷，發回台灣高等法院。
    理      由
本件原判決認定：上訴人即被告甲○○及被告乙○○、丙○○、丁○○暨已定讞之共
犯戊○○、少年犯己○○（另案經第一審法院少年法庭裁定交付保護管束）等人，基
於共同傷害之犯意聯絡，於民國八十三年十一月二十五日凌晨三時三十分許，分騎機
車攜帶西瓜刀，前往台北縣○○鄉○○寮○○○號○○ＫＴＶ店，欲找庚○○及其同
夥報復，抵達之後，見庚○○及辛○○、壬○○適在該店前，即由戊○○及被告甲○
○分持西瓜刀往壬○○、辛○○二人背部各砍一刀，致壬○○左肩胛下方及左上臂後
側受切割傷。壬○○、辛○○被砍後，往旁邊無出口之巷道（俗稱死巷）內竄逃，戊
○○及被告甲○○、乙○○、丁○○、丙○○與少年犯己○○等人旋隨後追趕，壬○
○為免被砍，乃先行奮力翻越巷尾高牆後逃逸；辛○○因翻越不及，被追趕在前之戊
○○、甲○○圍困於該死巷內。甲○○、戊○○在客觀上均預見持西瓜刀朝人體四肢
猛砍，極易造成他人肢體截肢之重傷害，二人仍朝辛○○頭部、背部、左手部亂砍，
致辛○○頭後枕部皮膚切割傷、後肩及背部皮膚多處切傷及左側手腕部創傷性截肢，
直至辛○○不支倒地後，甲○○、戊○○始與隨後追至之乙○○、丁○○、丙○○、
己○○等人離去。嗣辛○○經送醫急救，實施左側手腕部截肢手術，毀敗左肢機能，
呈重傷害之加重結果等情。因而撤銷第一審關於被告甲○○、乙○○、丙○○、丁○
○部分之科刑判決，改判論被告甲○○以共同傷害人之身體致重傷罪，處有期徒刑貳
年；被告乙○○、丙○○、丁○○以共同傷害人之身體罪，各處有期徒刑壹年，固非
無見。
惟按：（一）共同正犯在犯意聯絡範圍內之行為，應同負全部責任。又按加重結果犯
，以行為人能預見其結果之發生為要件，所謂能預見乃指客觀情形而言，與主觀上有
無預見之情形不同，若主觀上有預見，而結果之發生又不違背其本時，則屬故意範圍
；是以，加重結果犯對於加重結果之發生，並無主觀上之犯意可言。從而共犯中之一
人所引起之加重結果，其他之人應否同負加重結果之全部刑責，端視其就此加重結果
之發生，於客觀情形能否預見；而非以各共犯之間，主觀上對於加重結果之發生，有
無犯意之聯絡為斷。本件原判決於理由欄內，既已說明「戊○○、甲○○、乙○○、
丙○○、丁○○等人係在被害人逃入該死巷時，自後追趕而入，本可依追趕之先後一
前一後魚貫而入，被害人辛○○係在該死巷內，遭追趕在前之戊○○、甲○○二人持
刀亂砍，而致左側手腕部創（傷）性截肢之重傷害，而其他隨後追入之人，則在戊○
○、甲○○二人身後圍住辛○○，依共同正犯本係相互利用共犯中一人或數人之行為
，以遂行自己犯罪之理論，均無礙於被告乙○○、丙○○、丁○○等傷害罪責之成立
」等旨（見原判決第十三頁，理由二之（五）），則被告乙○○、丙○○、丁○○等
人對於被害人辛○○因上開共同傷害之犯行，致發生重傷害之結果，應否與戊○○、
甲○○同負全部之刑責，自應以被告乙○○、丙○○、丁○○等人於客觀上有無預見
該重傷害結果之發生之可能，為其論斷之基礎。乃原判決就此並未詳察究明，竟以「
被告乙○○、丁○○、丙○○既未就該重傷害之加重結果有『共同犯意』及行為，自
無庸就該加重結果負其責任」云云，為其認定被告乙○○、丙○○、丁○○等人僅應
成立普通傷害罪責之論據（見原判決第十三頁，理由二之（四）末二行），難謂無判
決理由不備及適用法則不當之違背法令。（二）刑事訴訟法第九十五條第一款規定：
「訊問被告應先告知犯罪嫌疑及所犯所有罪名。罪名經告知後，認為應變更者，應再
告知。」旨在使被告能充分行使防禦權，以維程序之公平。法院如欲依同法第三百條
規定而為判決，自須於審判期日前踐行上開第九十五條第一款後段之程序，始能避免
突襲性裁判，而確保被告之權益。本件檢察官起訴被告等涉犯刑法第二百七十七條第
一項之傷害罪嫌，原判決就被告甲○○部分，變更起訴法條，改依同條第二項後段論
處以傷害致重傷罪刑，惟原審並未於審判期日告以該變更後之罪名，而僅告知第一審
判決書所載之罪名（即同法第二百八十七條第一項使人受重傷罪，見少上更（一）卷
第十七頁），揆諸前揭說明，其所踐行之訴訟程序，於法亦有未合。檢察官上訴意旨
執以指摘，非無理由；被告甲○○亦上訴表示不服，應認原判決有撤銷發回之原因。
據上論結，應依刑事訴訟法第三百九十七條、第四百零一條，判決如主文。
中      華      民      國    九十一    年      一      月      九      日
                                  最高法院刑事第十一庭
                                            審判長法官  林  增  福
                                                  法官  邵  燕  玲
                                                  法官  吳  昆  仁
                                                  法官  陳  世  雄  　
                                                  法官  惠  光  霞
      右正本證明與原本無異
                                                        書  記  官
中      華      民      國    九十一    年      一      月     十四     日
